最高法院刑事裁定　　　　　　　一○○年度台抗字第七○五號
抗　告　人　蕭廣慶
上列抗告人因誣告案件，不服台灣高等法院中華民國一００年
八月二日駁回聲請再審之裁定（一００年度聲再字第三００號）
，提起抗告，本院裁定如下： 
    主  文
抗告駁回。   
    理  由  
本件原裁定以：有罪之判決確定後，原判決所憑之證物已證明其
為偽造或變造及原判決所憑之證言、鑑定或通譯已證明其為虛偽
者，為受判決人之利益，得聲請再審。但上述情形之證明，以經
判決確定或其刑事訴訟不能開始或續行非因證據不足者為限，刑
事訴訟法第四百二十條第一項第一款、第二款，第二項定有明文
。又同條第一項第六款固規定有罪之判決確定後，因發現確實之
新證據，足認受有罪判決之人應受無罪、免訴、免刑或輕於原判
決所認罪名之判決者，為受判決人之利益，得聲請再審，惟此所
謂發現確實之新證據，係指該證據於事實審法院判決前已經存在
，為法院、當事人所不知，不及調查斟酌，至其後始行發現，且
就證據本身形式上觀察，固不以絕對不須經過調查程序為條件，
但必須顯然可認為足以動搖原有罪確定判決，而為受判決人無罪
、免訴、免刑或輕於原判決所認罪名之判決者為限。受理再審之
法院，應就再審聲請之所謂「新證據」，有無具備證據「嶄新性
」及「顯然性」之要件，加以審查，以為判斷應否准予開始再審
之準據，若在客觀上就該證據之真實性如何，尚欠明瞭，非經相
當之調查，不能辨其真偽者，即與確實證據之意義不符。抗告人
聲請再審所指之十二項筆錄或文書資料，其並未提出已證明為偽
造、變造或證言係虛偽之刑事確定判決，以實其說，祇自行認定
為偽造、變造或虛偽，與上揭規定不合；另抗告人提出賴瑞麟簽
發之收據一紙是否為賴瑞麟所書寫，已非無疑，縱屬真實，亦非
毋須經過調查，況原確定判決已對認定聲請人有罪之證據取捨，
論斷甚詳，此張收據顯不足以動搖原確定判決，與「新證據」之
要件不相適合，因認其再審為無理由，予以駁回。經核並無違誤
。抗告意旨對原裁定究竟如何違背法令，並未予以指摘，僅以：
證人洪淑玲多次證言完全不同，由歷次偵訊筆錄得以證實其作偽
證，抗告人不知道匯款給王金龍、黃唯綸係經由國泰世華銀行帳
號匯出，所以兩張匯款單右上角之帳號筆跡不是抗告人字跡，賴
瑞麟出具之收據是否真實，抗告人願意負完全法律責任，民國九
十三年九月二十四日轉帳收入傳票上之「蕭廣慶」確非抗告人所
簽，請詳加調查，以還清白為由，提起抗告，自非適法。抗告人
於本院另行提出之九十三年九月二十四日國泰世華銀行存款存入
憑條一紙、存款取款憑條三張、轉帳收入傳票一張、匯出匯款用
紙二紙等文件，或經確定判決審酌後所不採，有確定判決（台灣
高等法院九十八年度上訴字第三八五三號）可佐，或不符前述之
「顯然性」要件，自亦非刑事訴訟法第四百二十條第一項第六款
所謂發現之新證據，是以本件抗告為無理由，應予駁回。
據上論結，應依刑事訴訟法第四百十二條，裁定如主文。
中    華    民    國  一○○  年    九    月    八    日
                      最高法院刑事第十庭
                          審判長法官  賴  忠  星  
                                法官  呂  丹  玉  
                                法官  吳      燦  
                                法官  蔡  名  曜  
                                法官  葉  麗  霞  
本件正本證明與原本無異
                                      書  記  官  
中    華    民    國  一○○  年    九    月   十四   日
                                                     ｍ